臺灣高等法院臺中分院刑事判決　　　100年度侵上訴字第394號
上　訴　人　臺灣臺中地方法院檢察署檢察官
上　訴　人
即　被　告　李健誠
選任辯護人　何立斌律師
上列上訴人因被告妨害性自主罪案件，不服臺灣臺中地方法院九
十九年度訴字第三０七一號中華民國九十九年十二月二十二日第
一審判決（起訴案號：臺灣臺中地方法院檢察署九十九年度偵字
第一０一０七號），提起上訴，本院判決如下：
    主  文
上訴駁回。
    事  實
一、李健誠與代號0000-0000（以下稱Ａ女，其真實姓名年籍資
    料詳卷內密封袋）原係男女朋友關係，Ａ女於民國九十八年
    七月間提出分手後，雙方雖仍持續交往並維持性交關係，但
    因Ａ女同時另外結交男友，且李健誠有時候到Ａ女住處，若
    心情不佳即會大聲叫嚷，Ａ女為顧及其大廈住處鄰居及管理
    員之蜚短流長，即不再同意李健誠到其住處與其發生性交關
    係。
二、李健誠於九十九年三月二十九日與Ａ女相約自臺中市○○路
    廣三SOGO百貨公司前，搭乘公車一同前往臺中縣沙鹿鎮遊玩
    ，嗣雙方於同日晚上十時許，一同搭乘公車返抵臺中市○○
    路廣三SOGO百貨公司前，李健誠提議要騎乘機車搭載Ａ女返
    家，經Ａ女拒絕並表明要獨自步行返家後，李健誠即先行騎
    乘機車到達Ａ女住處（Ａ女住三樓），並隱匿於Ａ女住處二
    、三樓間之樓梯轉角處，待Ａ女於同日晚上十一時許回到住
    處並以鑰匙開啟大門之際，竟基於侵入住宅強制性交之犯意
    ，未經Ａ女之同意或授權，擅自侵入Ａ女之住處，並關閉大
    門後，即將Ａ女推往床上，強脫Ａ女身上之衣物，雖經Ａ女
    以手推擋反抗，李健誠仍將Ａ女之左手中指及無名指反折，
    並以手拍打Ａ女之陰部及以手捏Ａ女之左右大腿內側之強暴
    方式，致使Ａ女因手指被反折及陰部被拍打、大腿內側被捏
    疼痛而無法抵抗，李健誠即將其性器官插入Ａ女之陰道內而
    性交得逞。
二、案經Ａ女訴由臺中市警察局移送臺灣臺中地方法院檢察署檢
    察官偵查起訴。
    理  由
壹、程序方面：
一、依性侵害犯罪防治法第十二條第二項規定，司法機關所製作
    必須公示之文書，不得揭露被害人之姓名、出生年月日、住
    居所及其他足資識別被害人身分之資訊。是本案判決書事實
    欄及理由欄關於被害人之姓名均僅記載為Ａ女（其真實姓名
    年籍資料詳見卷內密封袋），合先敘明。
二、證據能力之認定：
（一）按被告以外之人於偵查中向檢察官所為之陳述，除顯有不
      可信之情況者外，得為證據，此於刑事訴訟法第一百五十
      九條之一第二項定有明文。本案證人Ａ女於偵查中向檢察
      官為陳述之前，有先踐行具結之義務。嗣在原審法院及本
      院審理期間，被告及其選任辯護人亦均未釋明證人Ａ女於
      偵查中向檢察官為陳述之時，其外部之客觀環境或情狀，
      有何「顯有不可信之情況」之情形，則依據刑事訴訟法第
      一百五十九條之一第二項之規定，證人Ａ女於偵查中向檢
      察官所為之陳述，自堪認定具有證據能力。
（二）次按被告以外之人（包括證人、鑑定人、告訴人、被害人
      及共同被告等）於審判外之陳述，雖不符刑事訴訟法第一
      百五十九條之一至之四等之規定，而經當事人於審判程序
      同意作為證據，法院審酌該言詞陳述或書面陳述作成時之
      情況，認為適當者，亦得為證據；當事人、代理人或辯護
      人於法院調查證據時，知有刑事訴訟法第一百五十九條第
      一項不得為證據之情形，而未於言詞辯論終結前聲明異議
      者，視為有前項之同意，同法第一百五十九條之五定有明
      文。立法意旨在於傳聞證據未經當事人之反對詰問予以核
      實，原則上先予排除。惟若當事人已放棄反對詰問權，於
      審判程序中表明同意該等傳聞證據可作為證據；或於言詞
      辯論終結前未聲明異議，基於尊重當事人對傳聞證據之處
      分權，及證據資料愈豐富，愈有助於真實發見之理念，且
      強化言詞辯論主義，使訴訟程序得以順暢進行，上開傳聞
      證據亦均具有證據能力。查，本案下列所引用之其他被告
      以外之人於審判外之陳述證據，業經本院於審理期日踐行
      調查證據程序，而檢察官、被告及其選任辯護人在本院審
      理期日言詞辯論終結前，均未爭議各該證據之證據能力，
      本院審酌上開證據資料之製作與取得，尚無違法不當及證
      明力明顯過低之瑕疵，認為以之作為證據應屬適當，爰均
      依據上開刑事訴訟法之規定採為證據。
（三）依性侵害犯罪防治法第十條第一項規定：「醫院、診所對
      於被害人，不得無故拒絕診療及開立驗傷診斷書。」、同
      條第三項規定：「第一項驗傷診斷書之格式，由中央衛生
      主管機關會商有關機關定之」。再依同法第十一條之相關
      規定，係為防治性侵害犯罪及保護被害人權益，對於被害
      人驗傷及取證所為之特別規定，其依此項規定所製作之驗
      傷診斷書，應屬刑事訴訟法第一百五十九條第一項「法律
      有規定」之傳聞證據之例外（最高法院九十五年度臺上字
      第五０二六號判決意旨參照）。是卷附告訴人Ａ女於行政
      院衛生署台中醫院受理疑似性侵害事件驗傷診斷書（參偵
      查卷證物袋內所附之資料），即屬刑事訴訟法第一百五十
      九條第一項「法律有規定」之傳聞例外，具有證據能力。
（四）又「除顯有不可信之情況外，從事業務之人於業務上或通
      常業務過程所須製作之紀錄文書、證明文書」，亦得為證
      據，此於刑事訴訟法第一百五十九條之四第二款亦定有明
      文。本件告訴人Ａ女因本件事故受有傷勢，前往行政院衛
      生署台中醫院急診，經該醫院於九十九年四月二日所開立
      之診斷證明書，係經該醫院醫師在醫療業務過程所製作之
      證明文書。上開診斷證明書如有不實記載，診治醫師當受
      醫師法懲戒或刑法之處罰而具有制裁性，依據其製作過程
      及製作當時外部客觀情況，難認醫師會有不實記載之動機
      及可能；再參酌上開診斷證明書係在診療後所即時製作，
      當時診治醫師之記憶應仍鮮明等因素，上開診斷證明書之
      製作應無「顯有不可信之情況」。本件檢察官、被告及其
      辯護人在法院審理期間，亦均未主張或釋明上開診斷證明
      書有因具有「顯有不可信之情況」，致依法不得為證據之
      情形，則依據上開刑事訴訟法第一百五十九條之四第二款
      之規定，該醫師在診斷治療過程所開立之診斷證明書，亦
      得採為證據使用。
（五）傳聞法則乃對於被告以外之人於審判外之言詞或書面陳述
      而為之規範。本案卷附之現場照片四張（包括告訴人住處
      大門、樓梯間及房間，見警卷第三十頁、三十一頁），乃
      以科學、機械之方式，對於現場狀況所為忠實且正確之紀
      錄，屬非供述證據，自無刑事訴訟法第一百五十九條第一
      項規定傳聞法則之適用，且與本案待證事實又具有自然之
      關聯性，又無證據證明係公務員違法取得之物，依法自得
      作為證據。
（六）卷附之路口監視錄影機攝錄畫面所翻拍之照片，係屬機械
      性紀錄特徵，也就是認識對象的是照相機鏡頭，透過鏡頭
      形成的畫面存入或映寫入底片，然後還原於照相紙上，故
      照相中不含有人的供述要素，在現實情形與作為傳達結果
      的照相，在內容上的一致性是透過機械的正確性來加以保
      障的，在照相中並不存在人對現實情形的知覺、記憶，在
      表現時經常可能發生的錯誤（如知覺的不準確、記憶隨時
      間推移而發生的變化），故照相係屬非供述證據，並無傳
      聞法則之適用。上開照片既係透過拍攝後經沖印所得，且
      與本件犯罪事實具有關聯性，依法自得作為證據，而有證
      據能力。
貳、實體方面：
一、訊之被告李健誠矢口否認有何侵入住宅強制性交之犯行，辯
    稱：伊因中風過二次及裝心導管，於警詢人不舒服頭昏昏，
    不清楚警察詢問之問題內容，案發當天伊沒有騎機車載告訴
    人回家，是告訴人自行回家，告訴人給伊鑰匙，要伊先去她
    家，伊在裡面泡茶等告訴人回來，告訴人邊走邊喝酒，返家
    之後說她身上都痛，因告訴人搭公車時有跌倒受傷，便要伊
    幫其塗藥，之後告訴人發酒瘋，摔杯子，接著又要伊幫其洗
    澡，洗完澡就繼續泡茶，告訴人又再喝酒，並發酒瘋，一直
    說不要在那裡泡茶，她男朋友要過來，伊就回答說你喝你的
    酒，等你的男朋友過來之後再說，後來伊就走了，並沒有與
    告訴人發生過性關係；伊於九十六年間裝置心導管之後，就
    不舉了，案發當天伊沒有與告訴人發生肢體接觸，只有幫其
    洗澡，洗澡時伊沒有脫光衣服，本案是告訴人之男友教她對
    伊提出告訴，此從案發當天到告訴人去報案相隔數日可知，
    告訴人是要害伊，伊與告訴人在一起相處三年多了云云。經
    查：
（一）被告於九十九年三月二十九日晚上十時許，未經告訴人之
      同意或授權，擅自侵入告訴人住處乙情，業據告訴人於九
      十九年六月九日偵查中證稱：「九十九年三月二十九日當
      天我們去沙鹿，我有喝酒，但意識清醒，我不給他（指被
      告）載，因為我不想（讓）他去我家，我和他搭公車到SO
      GO（百貨公司）下車，我自己走路回家，我走美村路、向
      上北路、中美街，我住三樓，從二樓轉上三樓，我在開門
      時，才看到被告衝上來，當時我門已經打開，他就衝進我
      家，我跟他說不讓他來，他說為何瘋狗（我以前男友）可
      以來，我不能來．．．」等語；其於九十九年十二月八日
      原審審理中又證稱：「我和被告從美村路的SOGO百貨公司
      搭公車去沙鹿，回來也是在同一地點下車，當時被告說他
      的機車放在附近，說要騎乘機車載我，但是我拒絕，我就
      自己一人徒步回家。」、「（我返家後）被告躲在我家二
      、三樓之間的樓梯轉角處，我家位於三樓，我是搭電梯上
      樓，我一開門，被告馬上硬衝進來，被告當時是跟在我後
      面，推著我進屋，當時我不給被告進去。」、「（問：九
      十八年間你與被告分手之後，你是否同意被告再到你向上
      路的住處？）不同意」。」、「（問：九十九年三月二十
      九日被告到你向上路居所，有無經過你同意？）我沒有同
      意，我不准他進來，是被告強行進來，以前我同意被告來
      ，是因為當時我們還有在交往，我把他當成男朋友，可是
      後來因為被告來我居所時，如果心情不好，就會大聲嚷嚷
      ，影響隔壁鄰居，所以我後來就不讓被告來。」等語屬實
      （見原審卷第四十二頁反面、第四十三頁正面）。告訴人
      前後證述相符，並有告訴人住處樓梯間照片二張、附近路
      口監視器畫面翻拍照片二張（見警卷第三十頁、第三十二
      頁）在卷可稽；佐以，被告於原審中坦承：告訴人一直說
      不要在那裡泡茶，她男朋友要過來，告訴人確實有要求其
      離去等語（見原審卷第十九頁反面、第二十頁反面），及
      被告先前於偵查中供稱：「我一進去她就摔杯子叫我出去
      ，因為林榮亮打電話來，她說瘋狗要來了，叫我走。」等
      語（見偵查卷第二十四頁）。由上可知，告訴人自九十八
      年七間與被告分手後，即不同意被告再前往其居住處，且
      在九十九年三月二十九日案發當天亦明白拒絕被告騎機車
      搭載返家之提議，且嗣後在其住處內告訴人仍一再要求被
      告離去，是以，告訴人於案發當天應無邀請被告前往其住
      處之意。被告雖於原審準備程序中辯稱：是告訴人先前交
      付鑰匙，經告訴人同意，先行進入告訴人住處等候云云；
      惟此據告訴人堅決否認，並於原審及本院審理中均明確證
      稱：其從未交過住處鑰匙給被告過等語（見原審卷第四十
      六頁反面、本院卷第五十二頁反面），衡之常情，告訴人
      既於與被告分手後即不再同意被告單獨前往其住處，且案
      發當時又拒絕被告搭載返家之邀約，顯然不可能會將住處
      鑰匙交予被告，讓被告先行進入其住處內等候。此外，關
      於被告於案發當日如何進入告訴人住處此一問題，被告於
      其九十九年四月五日第一次警詢時供稱：伊作為朋友就護
      送告訴人回家，幫告訴人開門進去屋內，之後就回家云云
      （見警卷第二頁）；於九十九年四月九日第二次於警詢中
      則供稱：係騎機車載告訴人回家云云（見警卷第六頁）；
      於其九十九年七月九日偵查中又稱：告訴人係自己走路回
      家，伊騎機車先到告訴人住處三樓等她，告訴人回家後開
      門給伊進去云云（見偵查卷第二十三頁）；再於九十九年
      十一月十日原審準備程序中供稱：下公車後，告訴人將鑰
      匙給伊，要伊先到告訴人家，告訴人自行走路回家云云（
      見原審卷第十九頁反面）；復於九十九年十二月八日原審
      審理中再稱：係告訴人先拿鑰匙給伊，讓伊先到告訴人住
      處泡茶等告訴人，當天伊就將鑰匙還給告訴人云云（見原
      審卷第四十六頁反面。是被告就此關鍵問題，前後供述極
      為不一，說詞南轅北轍，並與告訴人當庭證述之情節不相
      符合，且被告復無從提出任何相關佐證以實其說，自難予
      採信。至於，被告於原審準備程序中所提出之鑰匙二把，
      被告之辯護人主張該二把鑰匙係告訴人於案發前交付予被
      告持有用以開啟住處大門，並聲請現場勘驗，惟被告既然
      於本院審理中供稱：告訴人於案發當天交付之鑰匙在開啟
      完告訴人住處大門後，在告訴人返回時即已歸還，則顯然
      前開鑰匙即非告訴人住處之鑰匙；又被告事後改稱前開鑰
      匙係被告先前交付，但後來有更換過住處大門鑰匙，所以
      該鑰匙已無法開啟告訴人住處大門，更徵該鑰匙顯然與本
      案犯罪待證事實並無任何證據關連性，更無調查之必要。
      綜上，被告擅自侵入告訴人住處之情，足堪認定，被告前
      開所辯，皆與常情不符，要難採信。
（二）又被告在進入告訴人上開住處後，即將告訴人強推上床、
      強脫其衣物、並以反折其左手中指和無名指及以手拍打其
      陰部、以手捏其左右大腿內側之強暴手段，致使 告訴人因
      疼痛無法反抗，而對告訴人為性交行為得逞等情，亦據告
      訴人於偵查及原審審理中均證述明確，其於九十九年六月
      九日偵查中具結證稱：被告進入我住處後，就將我推到床
      上，我有明確跟他說我不想和他發生性關係，我對他說不
      要，他就動手動腳；他用拳頭打我下陰部外面，也有捏我
      大腿內側，兩腳都有；是他脫我的衣服，我有把他推開的
      動作，但我的力氣有限，推他不動，我有跟他吵，說我不
      願意；我有反抗他，跟他說我不想要，他就硬來；我反抗
      他時，他有反折我的中指與無明指等語（見偵查卷第十八
      頁）；復於九十九年十二月八日原審審理中證稱：（被告
      衝進我住處）之後，就想要與我發生性關係，但是我不想
      要，被告就強把我推到床上，脫掉我全身的衣服，且也脫
      掉他自己的衣服，我不與他發生性關係，當時我有反抗，
      我說我不要，被告就回我說為什麼別人可以他就不可以，
      然後被告就打我的下陰、兩邊大腿內側，我被打之後，被
      告就得逞，被告就用他的性器官進入我的陰道，也在我的
      陰道內射精，當時被告沒有使用保險套；被告對我的性行
      為前後大約一、二十分鐘；我陰道內有濕濕黏黏的感覺，
      但事後我沒有看到有精液流出來等語（見原審卷第四十二
      頁反面至第四十三頁正面），是核與告訴人先前證述內容
      相符，並有告訴人住處房間照片二張（見警卷第三十一頁
      ）、告訴人提出之行政院衛生署台中醫院受理疑似性侵害
      事件驗傷診斷書一份、行政院衛生署台中醫院診斷證明書
      一份（見偵查卷密封袋內）在卷可稽。再佐以，被告於九
      十九年四月九日警詢時曾供承：在九十九年三月二十九日
      日有撫摸被害人的胸部及按摩她的大腿內側，因被害人大
      腿內側瘀青，所以幫她按摩，沒有性侵被害人；是在（被
      害人）自願情形下發生性行為等語（見警卷第六頁、七頁
      ）；於九十九年七月九日偵查時則供稱：「那天洗完澡，
      我幫她推身體，幫她按摩、塗藥，兩人全身脫光光，有用
      身體摩擦等語（見偵查卷第二十三頁）；於九十九年十一
      月十日原審中坦承有為告訴人脫去衣物、為其洗澡等情（
      參見原審卷第十九頁反面、第二十頁）。雖被告於偵審時
      供稱案發當日有幫告訴人洗澡，然此為告訴人所否認（見
      原審卷第四十七頁反面），而依被告之供述，既然告訴人
      自進門開始即要求其離去，且告訴人當天並沒有要與被告
      發生性交之意思，為何會要求被告幫忙洗澡？可見被告所
      辯顯有可議；且告訴人指訴遭被告強制性交時所受之傷係
      在左右大腿內側，並未將身體其餘部位之傷勢全部歸咎於
      被告之強暴行為所致，而依被告所述，告訴人係因喝酒後
      在下公車時跌倒受傷，按理自公車上跌倒受傷不可能會擦
      撞到左、右大腿內側之部位，因此，告訴人指訴左右大腿
      內側之傷，係因反抗被告時，遭被告以手捏打腿內側造成
      ，確屬合理。再者，被告經告訴人一再驅趕離去，在此不
      受歡迎之情緒下，仍願意在離去前，幫告訴人膝蓋受傷處
      擦傷，顯見被告與告訴人之交情匪淺，且參以被告於告訴
      人提出本件告訴後，雙方仍有陸續往來及仍在被告住處發
      生性交行為，可見告訴人對被告有一定之情誼存在，則告
      訴人應當不可能蓄意誣賴被告，無端構陷其入罪，被告既
      然於偵查中自承全身脫光與告訴人進行推身體、按摩、身
      體摩擦等親密動作，極有可能對告訴人為性交之行為，因
      此告訴人前開所為之證述，應該具有相當程度之可信度。
      被告雖於原審中辯稱：當天並未與告訴人發生性關係，且
      伊自九十六年間裝置心導管後即不舉，告訴人所受之傷係
      自行跌倒所致云云，並提出衛生署台中醫院診斷證明書二
      份（見本院卷第三十五頁、三十六頁）為據，以證明被告
      罹患有冠狀動脈粥樣硬化、慢性缺血性心臟病、心臟節律
      不整等病症，不能從事性交行為。然則告訴人於原審審理
      中已明確證稱：「（九十九年一、二月間與被告發生性關
      係時，被告之身體狀況）很翹、很行，性能力很行，因他
      兒子有買一個金剛圈給他，可以掛在陽具上，所以被告使
      用時很翹，他的性能力很厲害，如果被告沒有戴金剛圈的
      話，就沒有辦法持久。．．．被告雖然之前有裝心導管，
      且結紮，但是還是可以進行性行為，只是被告比之前不持
      久而已，我們確實在被告裝置心導管之後，還有發生性行
      為，但我不知道被告有中風過二次的事情。」、「（九十
      五年十月底起至九十八年七月止與被告之交往期間）天天
      發生性關係，不是被告來我家，就是我去被告家，真的每
      天晚上都有發生關係。」等語（見原審卷第四十三頁反面
      、第四十六頁反面）；且參以告訴人及被告於九十九年十
      二月八日原審審理時均供稱於本案發生之後雙方仍有發生
      過性交行為之情形，告訴人係證稱：九十九年三月二十九
      日之後，我仍有到過被告的住所，去十幾次，是在晚上比
      較多，都是一人單獨前往，且有去被告家時，就有與被告
      發生性行為，地點都是在被告住處等語（見原審卷第四十
      四頁），被告則供陳：本案發生之後，我與證人（即告訴
      人Ａ女）確實還有發生過性關係，我有時候會射精，有時
      候不行，我們每一次在一起，我們兩人都全身脫光光．．
      等語（見原審卷第四十八頁），顯見被告與告訴人於本件
      案發後仍有持續往來，並有性交關係存在無訛；再者，經
      本院向行政院衛生署台中醫院去函查詢：以被告之罹患冠
      狀動脈粥樣硬化、慢性缺血性心臟病、心臟節律不整、陳
      舊性腦中風等疾病，並曾接受心導管手術及支架置放術等
      情形，是否有性功能（勃起）障礙，而無能為性交行為？
      等情，經該醫院函覆本院：被告於九十九年十一月十九日
      至該醫院泌尿科門診，經抽皿檢驗睪固酮值為3.6ng/ml（
      正常生理範圍3-8ng/ml），被告是否有勃起障礙與上述疾
      病之間存在相關性，然並非絕對，而睪固酮濃度與是否能
      正常勃起相關性不高等語，亦有該醫院一００年三月二十
      二日中醫歷字第1000002332號函在卷可稽。綜上可知，被
      告辯稱其不舉，不可能對告訴人為強制性交行為云云，顯
      然與事實不符。從而，告訴人指訴遭被告以強暴手段為性
      交之情，應較被告之供述合理可採。
（三）再者，被告雖質疑告訴人在案發後相隔多日始報案，認為
      告訴人係受到其男友林榮亮之唆使，為報復而提告云云，
      對此，告訴人於原審審理中證稱：「因為我猶豫了，且我
      不甘心，我猶豫的原因是在考量是否要提出告訴，因為擔
      心告訴之後訴訟不知道要拖多久，我不甘心的是我已經不
      讓被告來我家，為何被告還要硬來，且我想說如果我不提
      出告訴的話，怕被告以後又會有同樣的動作發生。」等語
      （見原審卷第四十四頁），已明確交代其於案發後五日始
      決定提出告訴之原因，主要係希望制止被告到其居住之行
      為，但其並不排斥繼續與被告往來，因此，告訴人於偵查
      中與被告就傷害部分進行調解時，並未對被告提出任何賠
      償之要求，此有臺中市西區調解委員會調解書一紙（見偵
      查卷第二十六頁）在卷為憑。是被告質疑告訴人係因林榮
      亮教唆始會提告，然一般人惡意提告之目的，無非係為要
      求高額之賠償金，但告訴人對被告自始至終並未提出任何
      金錢賠償之要求，可見被告之質疑純屬憶測之詞。綜上各
      情，被告擅自侵入告訴人住處，以強暴手段對告訴人為性
      交行為等情，應堪認定，被告所辯，顯與現有事證不相符
      合，尚難採信。
（四）至於被告之辯護人於原審及本院固聲請傳喚證人張欽傑，
      欲證明告訴人事後對證人張欽傑表示係為教訓被告始會提
      告，實際上被告並未對不起告訴人之情，並提出證人張欽
      傑與告訴人對話之錄音光碟及譯文（參見原審卷第二十八
      頁至二十九頁）為據。惟本院認為證人張欽傑並非案發當
      時親自在場見聞之人，且其係本諸被告以其立場、觀點所
      為之陳述，轉而向告訴人探詢，由譯文內容可知，證人張
      欽傑一再向告訴人套話，欲令告訴人說出被告並未對其為
      強制性交行為之話語，然觀諸譯文內容，告訴人並未明確
      答覆被告有無對其為強制性交行為之事，因此證人張欽傑
      就本案所能證述之內容，純屬事後聽聞自被告轉述之詞，
      為傳聞證據，不認具有證據能力，自無從為本案之證據使
      用，自無傳喚進行交互詰問之必要。另被告辯護人聲請將
      告訴人送測謊鑑定部分，本院認告訴人自警詢、偵查、原
      審及本院審理中就本案犯罪事實之陳述，大致相符，並無
      明顯歧異之處，雖告訴人證述其與被告間之相處方式，乍
      觀之下，雖頗與常情相悖，然被告亦證實告訴人所述無訛
      ，且告訴人自九十八年七月間向被告提出分手後，因被告
      前往告訴人住處，若心情不佳，即會大聲嚷嚷，且告訴人
      當時亦有新男友在交往當中，為免擾及鄰居及遭致他人非
      議，則告訴人雖不排斥與被告繼續維持性交關係，但不願
      繼續在其住處發生性交行為之心態，亦非難以理解而與常
      情無違。是以，本院認為本案現有事證已足認定，自無再
      將告訴人送測謊鑑定之必要，亦附此敘明。
（五）綜上所述，被告未經告訴人之同意或授權，即擅自侵入告
      訴人住處，並以強暴手段對告訴人為性交行為等情，應堪
      認定。被告所辯，與現有事證不符，要難採信。本件事證
      已臻明確，被告上開犯行，洵堪認定，應予依法論科。
二、核被告李健誠所為，係犯刑法第二百二十二條第一項第七款
    之侵入住宅強制性交罪。按告訴人Ａ女所受之傷，係因被告
    欲對告訴人Ａ女為強制性交時所致，自屬強暴行為當然發生
    之結果，被告意在性交姦淫，不致有故意傷害之心情，自無
    從另論以傷害罪名（最高法院五十一年台上字第五八八號判
    例意旨參照）。另按犯罪之情狀顯可憫恕，認科以最低度刑
    仍嫌過重者，得酌量減輕其刑，刑法第五十九條定有明文。
    被告所犯之侵入住宅強制性交罪，最輕法定本刑為七年有期
    徒刑，依據告訴人於原審審理中之證述內容（參照原審卷第
    四十六頁）可知，被告與告訴人自九十五年十月底開始交往
    迄九十八年七月間告訴人提出分手為止，前後交往期間為期
    將近三年，且告訴人與被告分手後，雙方仍有持續往來，告
    訴人亦自承仍與被告持續發生性交關係，甚至於告訴人於本
    案提出告訴迄原審審理終結後，仍有前往被告住處與其發生
    性交關係之情，可見被告與告訴人之情誼深厚，考量告訴人
    提出本件告訴之源由，僅係不願繼續在其住處與被告發生性
    交關係，而告訴人告訴之目的，主要亦係希望被告不要獨自
    到其住處對其造成困擾，除此之外，告訴人並不排斥與被告
    到其住處以外之其他處所有親密往來，再考量被告已七十二
    歲，年歲已高，經此偵審教訓，日後亦當謹守份際，尊重告
    訴人對於發生性交關係進行之時間、地點之性自主權，故認
    本案法重情輕，其犯罪之情狀，尚堪憫恕，爰依刑法第五十
    九條之規定，予以酌減其刑。爰審酌被告年歲已高，多年人
    生經歷，雖曾與告訴人交往將近三年之時間，仍不知尊重告
    訴人之性自主權，未經告訴人之同意，即擅自侵入告訴人住
    處，以強暴手段，罔顧告訴人之意願，強行為性交之行為，
    致使告訴人因而受有大腿內側瘀青之傷害，且被告犯罪後，
    猶否認犯行，雖曾與告訴人達成調解，然於本院中仍一再指
    摘告訴人係受到男友教唆提告，未見悔改之意，且告訴人於
    原審審理中表明不太願意原諒被告之意，但斟酌告訴人於案
    發後迄今仍與被告有密切之往來等一切情狀，認為公訴檢察
    官具體求處有期徒刑七年六月之刑度，稍嫌過重，爰量處有
    期徒刑三年六月，以示懲儆。
三、原審判決認被告犯上開侵入住宅強制性交罪，事證明確，依
    據刑事訴訟法第二百九十九條第一項前段，刑法第二百二十
    二條第一項第七款、第五十九條規定，並審酌上開情節，判
    處有期徒刑三年六月，其認事用法，並無違誤，量刑尚稱妥
    適，應予維持。檢察官上訴意旨認為：按刑法第五十九條之
    酌量減輕其刑，必其犯罪情狀在客觀上足以引起一般同情，
    認為即予宣告法定低度刑期，猶嫌過重者，始有其適用，至
    於犯罪行為人與被害人之關及犯罪後之態度等情狀，皆屬刑
    法第五十七條所列量刑參考之事項，要無適用刑法第五十九
    條酌減其刑之餘地。本案原審僅以被告與被害人之關係（曾
    為男女朋友），及被告之年齡及其生活狀況等理由，逕認有
    刑法第五十九條之適用，難謂適法；另原審既認被告有犯後
    態度不佳，毫無悔意，且後未完全徵得告訴人原諒等情形，
    竟又量以法定刑之最低刑度，亦顯有未洽云云。然查，原審
    認為被告與告訴人Ａ女自九十五年十月底開始交往，至九十
    八年七月間告訴人提出分手，已近三年之久，且分手後，告
    訴人仍持續與被告有性交關係，甚至本案發生後至原審審理
    終結時，告訴人仍有至被告住處與其發生性交關係之情形，
    足見告訴人與被告關係深厚。另告訴人於本院審理時亦供稱
    只是希望給被告一個教訓等語，並非對被告深惡痛絕而請求
    本院予以重判，且再審酌被告應係對告訴人另交男友心生嫉
    妒、一時衝動行事致有本件犯行，是在客觀情狀上足以引起
    一般同情，並非僅以屬於刑法第五十七條所規定科刑應審酌
    之事項為衡量，亦非以上開最高法院判例所揭示之法定刑內
    從輕科刑標準為判斷，檢察官上訴理由並未就原審判決之審
    酌情形，詳予說明何以與上開判例所揭示之情節相當而不得
    酌量減輕，難認其上訴為有理由，且依前述之說明，本院亦
    認原審依刑法第五十九條對被告酌量減輕，尚與法律規範意
    旨相符，是以，被告上訴否認犯行，固無足取，檢察官之上
    訴，亦無理由，均應予駁回。
據上論斷，應依刑事訴訟法第三百六十八條，判決如主文。
本案經檢察官劉家芳到庭執行職務。
中    華    民    國   100    年    4     月    29    日
            刑事第三庭    審判長法  官  王  增  瑜
                                法  官  唐  光  義
                                法  官  曾  佩  琦
以上正本證明與原本無異。
如不服本判決應於收受送達後十日內向本院提出上訴書狀，其未
敘述上訴之理由者，並得於提起上訴後十日內向本院補提理由書
（均須按他造當事人之人數附繕本）「切勿逕送上級法院」。
                                
                                書記官  陳  玫  伶

中    華    民    國   100    年    4     月    29    日

附錄本案論罪科刑法條： 

【刑法第二百二十一條】
  對於男女以強暴、脅迫、恐嚇、催眠術或其他違反其意願之方
  法而為性交者，處三年以上十年以下有期徒刑。
  前項之未遂犯，罰之。

【刑法第二百二十二條第一項第七款】
  犯前條之罪而有下列情形之一者，處七年以上有期徒刑：
  七、侵入住宅或有人居住之建築物、船艦或隱匿其內犯之者。